臺灣高雄地方法院刑事判決　　　　　　　 93年度自字第129號
自　訴　人　丁○○○
自訴代理人　郭國益律師
被　　　告　乙○○
選任辯護人　高志明律師
上列被告因偽造有價證券案件，經自訴人提起自訴，本院判決如
下：
    主  文
乙○○行使偽造有價證券，處有期徒刑貳年，偽造如附表所示之
本票壹紙沒收之。
    事  實
一、緣甲○○前於民國八十年間，以新台幣（下同）一千四百萬
    元之代價，向黃心田及戊○○購得其二人所共有，座落於高
    雄市○○區○○段地號一五七四號及一０五九號之三之土地
    及其上未辦理保存登記之七層樓建築物一棟（下稱系爭土地
    及建物），由黃心田及戊○○分別取得買賣價金七百萬元，
    然因土地增值稅額龐大，故甲○○遲遲未辦理保存登記，而
    甲○○為確保其所購買上開不動產不致於遭黃心田及戊○○
    轉售予他人，雖明知其與黃心田及戊○○二人並未積欠其所
    經營之高勝建設有限公司（下稱高勝公司）任何金錢，仍在
    上開不動產設定三千六百萬元之抵押權予高勝公司，其後甲○○並徵得黃心田及戊○○同意，由黃心田及戊○○簽立未
    載有姓名之抵押權讓與同意書一紙，欲留待來日將該抵押權
    讓與時所用。其後因不詳原因，甲○○同意將上開用以擔保
    虛設金錢債權三千六百萬元之抵押權移轉予乙○○（原名曾
    瑞永），並在上開抵押權讓與同意書載明受讓人為「曾瑞永
    」，然因黃心田及戊○○均未積欠甲○○、高勝公司或乙○○等人金錢，且系爭土地及建物仍存有糾紛於上，而該建物
    亦因未辦理保存登記而無法辦理過戶，乙○○乃構思透過法
    院拍賣程序以順利移轉系爭土地及建物之所有權。乙○○遂
    於九十二年十月三日，持其向不詳人士取得如附表所示之偽
    造本票一紙（下稱偽造之本票），向本院聲請本票准許強制
    執行事件，惟因黃心田業已死亡而無從送達，乙○○乃又於
    九十三年七月十二日，連同本院通知函、偽造之本票影本一
    紙、戶籍謄本影本一件及本院執行費用收據影本二件，向本
    院民事執行處聲請核發支付命令，而因黃心田之繼承人接獲
    上開裁定後，旋即表明異議，否認該等債務及系爭票據之真
    正，乙○○即又於九十三年十月六日，以系爭本票為證據，
    於補交裁判費用後，以黃心田之繼承人丁○○○等人為被告
    ，向本院民事庭提起民事訴訟，嗣黃心田之繼承人丁○○○
    即向本院提起自訴，始查知上情。
二、案經丁○○○提起自訴。
    理  由
一、訊據被告乙○○固坦承曾經以系爭本票向本院提起准許強制
    執行及聲請核發支付命令與向本院提起民事訴訟之事實，先
    則辯稱：系爭本票不是伊所有，是丙○○拿給伊，先前伊和
    丙○○借錢給甲○○，甲○○就將系爭土地相關資料交給丙○○，伊後來才發現該等資料裡有本票云云（本院卷第六五
    頁），繼則辯稱：伊是和丙○○前往高雄與林勝文接洽，後
    來林勝文把牛皮紙袋交給丙○○，丙○○再交給伊，裡面就
    有本票等語，伊沒有偽造及行使有價證券之犯行（本院卷第
    一七四頁）。經查：
（一）被告曾經以系爭本票向本院聲請本票准許強制執行及向本
      院聲請核發支付命令與補交裁判費用提起民事訴訟之事實
      ，業據被告供述在卷，並經調閱本院九十三年度重訴字第
      五０一號民事卷宗查核屬實，足見被告確有持系爭本票向
      本院行使無誤。
（二）而證人甲○○前於八十年間，以一千四百萬元之代價，向
      黃心田及戊○○購得其二人所共有之系爭土地及建物，由
      黃心田及戊○○分別取得七百萬元，但一直未辦理所有權
      移轉登記，其後因甲○○在上開不動產設定三千六百萬元
      之抵押權予高勝公司，並經徵得黃心田及戊○○同意，而
      由黃心田及戊○○簽立未載有姓名之抵押權讓與同意書一
      紙，欲留待來日將該抵押權讓與他人時所用，但實際上黃
      心田及戊○○均未積欠高勝公司或甲○○任何金錢等情，
      業據戊○○於本院審理時證述：伊是和黃心田共同將系爭
      土地及房屋以七百萬元出售予甲○○，伊和黃心田是各分
      得一半，後來甲○○一直沒有辦理過戶，伊才和黃心田發
      存證信函給甲○○，要求甲○○儘速辦理過戶，伊和黃心
      田都沒有積欠甲○○或高勝公司金錢，當時甲○○辦理抵
      押權時，並沒有事先告知伊二人，後來是因為甲○○一直
      拜託，伊和黃心田才同意簽立抵押權讓與同意書，但當時
      伊和黃心田都沒有簽發任何票據給甲○○等語明確（詳見
      本院卷第一一四─一一九頁），且經證人高寶郎於本院審
      理時證稱：當初是有向黃心田及戊○○購買系爭土地及房
      屋，伊於付清買賣價金一千四百萬元後，即與黃心田和戊○○等人均無債權債務關係，黃心田及戊○○均無開本票
      給伊，當時黃心田及戊○○有同意設定抵押權，但是該抵
      押權的設定是為了擔保伊購買系爭土地不會被移轉，並沒
      有真正的債務人等語（詳見本院卷第一五八─一六八頁）
      ，復有房地買賣契約書、存證信函等件附卷可稽。雖證人
      戊○○及甲○○對於買賣當時，黃心田及戊○○是否有同
      意設定抵押權一事有所不同，然渠等對於黃心田及戊○○
      均無積欠甲○○金錢，系爭土地及建物所設定之抵押權並
      無擔保真正金錢債權，黃心田及戊○○均沒有簽立本票予
      他人之證詞，則屬一致。是衡諸黃心田及戊○○僅係將系
      爭土地及房屋出售與甲○○，其等均為金錢債權人，而黃
      心田並未積欠甲○○等人金錢，本無簽立本票之理由，且
      系爭本票金額龐大，遠遠超過黃心田所可分得之七百萬元
      一倍有餘，縱令係用以擔保避免黃心田將系爭土地及房屋
      之所有權移轉他人，亦有違常情，是黃心田當不至於簽發
      如此龐大數額之本票，而使自身陷入債務糾紛之中，從而
      ，足堪認定該等本票應係非黃心田所親自簽發，應屬他人
      所偽造無疑。
（三）被告雖一再辯稱：伊不知道該支票係屬偽造云云。惟其前
      開所辯系爭本票來源，前後即有不一，且與證人丙○○於
      本院審理時證稱：該本票是甲○○交給被告等語，及證人
      甲○○於本院審理時證稱：該本票並非伊交給甲○○等語
      ，彼此間矛盾不一，是由上開被告及二證人丙○○及甲○○之證詞彼此矛盾，且有相互推諉之情，自堪認系爭本票
      之來源應非正當。而被告係因欲透過法院強制執行程序，
      以達成所有權移轉之目的，故始提起本件本票強制執行及
      支付命令與民事起訴之聲請，業據被告供承在卷，且另參
      諸被告並係為系爭抵押權之受讓人此情，自足認被告應有
      涉入系爭土地建物相關事務甚深。又衡諸被告為從事房地
      建設相關事務已久之人，同據被告供述在卷，則其對於黃
      心田在出賣該筆土地之時，是否有簽發系爭本票一事，自
      應能有所知悉。另參諸證人戊○○於本院審理時證稱：「
      （現在知否？）有一次我在我們大樓遇到曾先生，他叫我
      去辦理設定抵押權給他姐姐，我叫他去把稅金繳一繳，因
      為我們賣給甲○○後，但甲○○都沒有去繳稅金。在談的
      過程中我有叫他拍賣，他就表示就是沒有證據，不然早就
      拍賣了」等語（本院卷第一一六頁）。雖證人戊○○先證
      稱：「（曾先生是否為庭上之被告？）我不確定，看起來
      很像。但現在在庭上被告比較瘦，以前看到的曾先生比較
      胖」等語（本院卷第一一六頁），然其後證人戊○○亦證
      稱：伊只有和被告見過一次面，就是在系爭建築物遇過一
      次等語（本院卷第一一九頁），且輔以被告前述供詞係欲
      以拍賣程序移轉所有權一事，已足資認定證人戊○○所述
      之曾先生即為本案被告。從而，被告既明知沒有證據無法
      辦理過戶，卻於事後突然出現系爭本票，且無法詳實交代
      來源，更足資佐證被告係明知沒有辦法尋求正當管道辦理
      所有權移轉登記，始以系爭偽造之本票向本院提出聲請，
      欲透過強制執行程序辦理無誤。
（四）證人乙○○於本院審理時雖證稱：系爭本票是甲○○所交
      付予被告，然其證詞與被告所述有所矛盾，且與證人甲○○所證述情節有所歧異，其證詞是否為真，顯有疑義，是
      其證詞自不足為有利於被告之認定。綜上所述，本案應係
      被告欲透過法院強制執行程序以達成移轉所有權之目的，
      始持偽造之系爭本票向本院行使，本案事證業臻明確，被
      告犯行洵堪認定，應依法論科。
二、查本票係屬有價證券，而被告向法院提出有價證券聲請強制
    執行及以本票為證聲請支付命令與補繳裁判費用提起民事訴
    訟，均係行使系爭本票之行為，核其所為，係犯行法第二百
    零一條第二項之行使偽造有價證券罪。被告雖有前後向本院
    提出偽造本票以聲請強制執行程序及支付命令之聲請與補繳
    裁判費用而提起民事訴訟而行使之行為，然此均係以該本票
    聲請強制執行為目的，時間緊接，侵害法益同一，為接續犯
    。爰審酌被告為圖以法院強制執行方式移轉土地所有權，竟
    以偽造不實之支票向本院提出聲請強制執行及支付命令，有
    紊亂社會交易秩序及法院之公正性之虞，且犯後飾詞否認犯
    行，未見悔意，行為多所不當，惟念被告前開民事判決部分
    業已敗訴，被害人並未實際因而受有損害等一切情狀，酌情
    量處如主文所示之刑，以資儆懲。系爭本票一紙，為偽造之
    有價證券，雖未扣案，惟不能證明業已滅失，應依刑法第二
    百零五條之規定，不問屬於被告所有與否，應沒收之。
據上論斷，應依刑事訴訟法第三百四十三條、第二百九十九條第
一項前段，刑法第二百零一條第二項、第二百零五條，罰金罰鍰
提高標準條例第二條，判決如主文。
中　　華　　民　　國　　94　　年　　7 　　月　　29　　日
                  刑事第十七庭　審判長法  官  李麗珠
                                      法  官  陳明呈
                                      法  官  林勇如
以上正本證明與原本無異。
如不服本判決，應於收受送達後10日內向本院提出上訴書狀。
中　　華　　民　　國　　94　　年　　7 　　月　　29　　日
　　　　　　　　　　　　　　　　      書記官  許雅惠
附錄本案論罪法條：
中華民國刑法第201條第2項：
行使偽造、變造之公債票、公司股票或其他有價證券，或意圖供
行使之用，而收集或交付於人者，處1 年以上7 年以下有期徒刑
，得併科3 千元以下罰金。
附表一
┌────┬───┬───────┬─────────┐
│本票號碼│發票人│金額（新台幣）│發  票  日        │
│        │      │              │                  │
├────┼───┼───────┼─────────┤
│694376  │黃心田│一千五百萬元  │八十年十一月二十日│
│        │      │              │                  │
└────┴───┴───────┴─────────┘
